臺灣臺南地方法院刑事判決　　　　　　　 96年度訴字第975號
公　訴　人　臺灣臺南地方法院檢察署檢察官
被　　　告　丁○○
上列被告因偽造文書等案件，經檢察官提起公訴（96年度偵字第
5879號），被告就被訴事實為有罪之陳述，本院裁定進行簡式審
判程序，判決如下：
    主  文
丁○○變造汽車駕駛執照，足以生損害於公眾及他人，累犯，處
有期徒刑肆月，如易科罰金以銀元參佰元即新臺幣玖佰元折算壹
日。變造丙○○貳張汽車駕駛執照上「丁○○」照片貳張沒收。
減為有期徒刑貳月。又行使偽造私文書，足以生損害於公眾及他
人，累犯，處有期徒刑伍月。減為有期徒刑貳月又拾伍日，如易
科罰金以銀元參佰元即新臺幣玖佰元折算壹日。又連續行使偽造
私文書，足以生損害於公眾及他人，累犯，處有期徒刑捌月，附
表一所示偽造信用卡參張沒收。減為有期徒刑肆月，如易科罰金
以銀元參佰元即新臺幣玖佰元折算壹日。又行使偽造私文書，足
以生損害於公眾及他人，處有期徒刑肆月，如易科罰金以銀元參
佰元即新臺幣玖佰元折算壹日，附表二所示偽造「甲○○」署押
（含指印及複寫之簽名）捌枚均沒收，減為有期徒刑貳月，如易
科罰金以銀元參佰元即新臺幣玖佰元折算壹日。應執行有期徒刑
拾月，如易科罰金以銀元參佰元即新臺幣玖佰元折算壹日。變造
丙○○貳張汽車駕駛執照上「丁○○」照片貳張、附表一所示偽
造信用卡參張、附表二所示偽造「甲○○」署押（含指印及複寫
之簽名）捌枚均沒收。
    事  實
一、丁○○前因詐欺及違反麻醉藥品管理條例等案件，經臺灣臺
    南地方法院及臺灣臺中地方法院分別判處有期徒刑5月確定
    ，經定應執行有期徒刑10月，於民國87年6月18日縮刑期滿
    執行完畢。詎仍不知悔改：
  (一)於88年2月間某日，在臺中市○○○○○路附近，分別拾獲
    戊○○之中華民國國民身分證1張及丙○○之中華民國汽車
    駕駛執照2張，竟不思報警處理，反將之侵占入己後（侵占
    遺失物部分業經檢察官認為罹於時效，且與本件有裁判上一
    罪關係而不另為不起訴處），即萌生意圖為自己不法所有及
    偽造文書之概括犯意，將其中丙○○之汽車駕駛執照2張，
    在同年5月間，某不詳地點，以換貼自己照片之方式加以變
    造（惟未加以使用），足生損害於丙○○及汽車駕駛執照核
    發主管機關對於駕駛執照管理之正確性。另於同年某日，基
    於詐欺及行使偽造文書之犯意，持上揭戊○○之國民身分證
    向己○○承租位在桃園縣桃園市○○路630號之9‧11樓屋舍
    ，並於租賃契約書上偽造「戊○○」之署名，使己○○陷於
    錯誤而將上揭房舍出租與丁○○使用後未付租金，而獲得相
    當於租金之不法利益，足以生損害於戊○○、己○○。
  (二)丁○○於88年間某日，依某報刊載之廣告，得知年籍姓名不
    詳綽號「小陳」之成年男子可提供偽造信用卡供己使用，乃
    意圖供行使之用，於不詳時間在臺北市○○路遠東百貨公司
    前，以每張新臺幣（下同）2萬元之代價，向前開男子購買
    卡號0000000000000000（實際發卡銀行：富邦銀行‧現經合
    併改名為臺北富邦銀行）、0000000000000000（實際發卡銀
    行：慶豐銀行）、0000000000000000（實際發卡銀行：誠泰
    銀行）號之偽造卡面發卡銀行為美商花旗銀行信用卡3張，
    旋基於意圖為自己不法所有及行使偽造私文書之概括犯意，
    先在所買受之3張偽卡背面簽名欄內，偽簽上揭「戊○○」
    署名，表示為戊○○之信用卡，足以生損害於戊○○及發卡
    銀行對信用卡業務管理之正確性。嗣於88年7月20日，連續
    持附表一編號一偽造之花旗銀行信用卡向不詳商家冒名消費
    ，分別購買菸酒及地毯等物（價值46,386元，詳如附表三）
    ，並均以複寫方式同時在一式二聯之簽帳單上，偽簽「戊○○」署名，而偽造不實簽帳單之私文書後，持交不知情之上
    揭特約商店店員而行使之，使該不知情之特約商店店員誤認
    戊○○即為信用卡之持卡人本人，而同意其簽帳消費，足以
    生損害於戊○○、發卡銀行、依約與持卡人交易之特約商店
    確認持卡人身分之正確性及財團法人聯合信用卡中心對信用
    卡管理之正確性。嗣經財團法人聯合信用卡中心向警檢舉後
    ，為警於88年7月22日，在上址桃園縣桃園市○○路630號之
    9‧11樓內，依法搜索查獲並扣得上揭偽造信用卡3張、戊○○身分證1張、丙○○駕照2張、偽造財團法人聯合信用卡中
    心專用箋3張、信用卡刷卡機1具及偽造戊○○名片2盒等物
    品。
二、丁○○另於民國95年2月16日晚上8時29分許，酒後駕駛車號
    WE -536號營業大貨車，沿國道三號高速公路北向車道行駛
    ，行經該公路212公里處時，因遭執行取締酒後駕車勤務之
    警察欄下盤查，並經以酒精檢測器檢測，測試其呼氣後之酒
    精濃度達每公升0.50毫克之數值。詎丁○○為脫免被開告發
    單處罰，竟基於概括犯意，冒用「甲○○」名義，於上揭同
    一時地，接續於公警局交字第Z00000000號、第Z00000000號
    舉發違反道路交通管理事件通知單之移送聯上之「收受通知
    聯者簽章」欄及酒精濃度測試單上之「被測人」欄上偽簽「
    甲○○」之署名於其上（詳如附表二），以示業收受該告發
    通知單及為受測者，並提出交付於取締之警察人員收執而行
    使之，足以生損害於甲○○及公路監理機關對道路交通管理
    之正確性。嗣經甲○○發覺後，報警查知上情。
三、案經戊○○、財團法人聯合信用卡中心、誠泰銀行訴由臺北
    市政府警察局移送臺灣桃園地方法院檢察署暨國道公路警察
    局第七警察大隊報告臺灣臺中地方法院檢察署呈請臺灣高等
    法院檢察署檢察長令轉臺灣臺南地方法院檢察署檢察官偵查
    起訴。
    理  由
一、被告對於上揭事實坦承不諱，犯罪事實一(一)部分並經己○○
    於偵查中結證明確，並有變造後之戊○○之國民身分證一枚
    丙○○的汽車駕照二枚扣案可憑；犯罪事實一(二)部分有附表
    編一所示之信用卡三張及附表三所示之信用卡交易帳單資料
    查詢表在卷可稽（桃園地檢88年偵字第12124號卷p28）；犯
    罪事實二則有證人即被害人甲○○於警詢之證述，並有內政
    部警政署國道公路警察局舉發違反道路交通管理事件通知單
    之被通知人收執聯、酒精濃度測試紙、被告書具甲○○名義
    資料單各一紙卷附足按。檢察官雖另舉誠泰銀行告訴代理人
    乙○○於警詢時之證述，認為被告丁○○有持附表一編號三
    偽造之0000000000000000號（實際發卡銀行：誠泰銀行）信
    用卡盜刷消費之事實。惟誠泰銀行後因合併改為新光商業銀
    行，該行於96年2月27日函復稱0000000000000000號信用卡
    未曾有偽卡盜刷紀錄。附表一編號二之慶豐銀行0000000000
    000000號信用卡亦無盜刷紀錄，亦經該行函復在卷（95年偵
    字第1444號卷p43、44），故起訴書列載乙○○於警詢時之
    陳述，即難資為犯罪事實認定之依據，併予指明。本件事證
    明確，被告犯行，足可認定。
二、被告於犯罪事實一(一)變造丙○○貳張汽車駕駛執照部分，核
    係犯刑法第212條之偽造特種文書罪，其變造二張，侵害同
    一人之法益，應認為接續犯實質上一罪。被告出於詐欺故意
    ，持戊○○身分證，冒戊○○之名向他人租屋，詐得相當租
    金之利益，所為係犯刑法第210條、第216條行使偽造私文書
    罪及同法第339條第1項之詐欺取財罪。又被告行為後，刑法
    第五十六條連續犯、牽連犯之規定，業於民國九十四年一月
    七日修正公布刪除，並於九十五年七月一日施行，則被告之
    犯行，因行為後新法業已刪除連續犯之規定，此刪除雖非犯
    罪構成要件之變更，但顯已影響行為人刑罰之法律效果，自
    屬法律有變更，依新法第二條第一項規定，比較新、舊法結
    果，仍應適用較有利於被告之行為時法律即舊法論以連續犯
    、牽連犯（最高法院九十五年第八次刑事庭會議決議參照）
    。另比較修正前後定應執行刑及易科罰金折算標準等規定，
    仍以修正前之規有利於被告，此部分適用舊法之規定。累犯
    之規定，比較新舊法結果，對被告並無有利不利情形，爰依
    行為時法即舊法之規定論之。被告所犯行使偽造私文書及詐
    欺取財罪間，有方法結果之牽連關係，應從一重之行使偽造
    私文書罪論處。被告此部分所犯偽造特種文書罪及行使偽造
    私文書罪間，犯意各別，罪名不同，應予分論併罰。被告於
    犯罪事實一(二)在偽造之信用卡背面偽造戊○○署押，行使偽
    造信用卡消費之行為，在90年6月20日刑法第201條之1修正
    公布前，比較新舊法，應依修正前論以行使偽造私文書罪較
    有利於行為人，故被告行使偽造信用卡消費之行為係犯刑法
    第210條、第216條行使偽造私文書罪及同法第339條第1項之
    詐欺取財罪。其所犯前開二罪間，有方法結果之牽連關係，
    應從一重之行使偽造私文書論處。被告此部分二次行使偽造
    私文書之犯行，時間緊接，手法相同，所犯又係構成要件相
    同之罪名，顯係基於概括犯意所為，應依連續犯規定論以一
    罪，並依法加重其刑。此部分所犯行使偽造私文書行為，與
    犯罪事實一(一)行使偽造私文書犯行，行為態樣不同，顯係另
    行起意，應分論併罰。被告於犯罪事實二冒用「甲○○」名
    義簽收罰單及接受酒測部分，核其所為係犯刑法第210條、
    第216條之行使偽造私文書罪。其在時空密接之情形下，多
    次冒用「甲○○」名義偽造署押，亦屬接續犯實質上一罪。
    被告於犯罪事實二之行使偽造私文書行為，與犯罪事實一(一)
    、(二)之行使偽造私文書行為，相距七年，顯非基於概括犯意
    所為，應分論併罰。被告於本件所犯行使偽造私文書犯行，
    其偽造署押為偽造文書之部分行為，偽造文書復為行使偽造
    文書所吸收，均不另論處。被告有如事實欄所示犯罪科刑執
    行情形，有其前案紀錄表一份在卷可按，其於有期徒刑執行
    完畢後五年內再犯如犯罪事實一(一)、(二)之罪，為累犯，依法
    加重其刑，連續犯部分並遞加重之。審酌被告拾獲他人證件
    ，不僅加以將其中一部分變造，更以他人名義進行租屋及消
    費行為，破壞金融秩序，惟所得財物不多，事後復坦承犯行
    ，態度良好等一切情狀，就其所犯各罪，分別量處如主文所
    示之刑，並諭知易科罰金之折算標準。如附表一偽造之信用
    卡三張，為被告所有供犯罪所用之物，應依法宣沒收。三張
    偽造之信用卡上戊○○署押三枚，隨信用卡一併沒收，爰不
    再為沒收署押之諭知。附表二所示之署押（含指印及複寫之
    簽名）八枚係被告所偽造，依刑法第二百十九條宣告沒收。
    再查被告於本件所犯行使偽造文書等罪，其犯罪時間均在中
    華民國九十六年四月二十四日以前，悉合於減刑條件，應依
    中華民國九十六年罪犯減刑條例刑減刑，並定其應執行之刑
    ，及諭知易科罰金之折算標準。
三、另查，起訴書犯罪事實一之(三)謂：丁○○見偽造信用卡盜刷
    消費易得暴利，遂夥同上述「小陳」之人另共同基於詐欺及
    偽造文書之概括犯意，由「小陳」提供與丁○○印有「財團
    法人信用卡中心稽查行中政科卡務稽查科組長戊○○」之名
    片1批及財團法人聯合信用卡中心專用箋及印文，由丁○○
    偽造內容為信用卡特約授權商家應配合稽查等蓋有財團法人
    聯合信用卡中心印文之專用箋，分別足以生損害於戊○○及
    財團法人聯合信用卡處理中心，隨後至如起訴書附表所示華
    歌爾內衣專門店等41家特約商店佯稱維修端末機機器、過濾
    偽卡，盜取上揭特約商店信用卡端末機內已消費之顧客信用
    卡內碼資料，並與「小陳」之人共同偽造信用卡。因認被告
    此部分另涉有共同行使偽造私文書及詐欺罪嫌。檢察官認為
    被告涉犯此部分罪嫌，無非以被害人財團法人聯合信用卡中
    心告訴代理人李肇陽於警詢時之證述及偽造財團法人聯合信
    用卡中心專用箋3張、信用卡刷卡機1具及偽造戊○○名義名
    片2盒等物為據。經查，被告雖坦承本件其餘犯行，惟就此
    部分矢口否認，辯稱：信用卡中心印文之專用箋及戊○○之
    名片係「小陳」提供，刷卡機是伊在世貿展覽場撿到的，伊
    曾假冒信用卡中心稽查人員到賣場要盜錄信用卡內碼，但沒
    有成功。檢察官提出之李肇陽之警詢筆錄，為審判外之供述
    ，原無證據能力，本無法引為被告不利之認定依據。而刷卡
    機雖在被告住處查獲，惟並未扣得被告與「小陳」二人所偽
    造之信用卡，亦無查扣被告登載盜取自李肇陽提供之華歌爾
    內衣專門店等41家特約商店（詳如88年偵字第12124號卷
    p30-3 4）之顧客信用卡碼資料之帳冊或其他可資佐證之憑
    據，尚難僅憑在被告租處查獲刷卡之事之事實即謂被告與「
    小陳」佯稱維修端末機器、過濾偽卡，盜取上揭特約商店信
    用卡端末機內已消費之顧客信用卡內碼資料，並與「小陳」
    之人共同偽造信用卡之事實，且被告既承認曾持偽造信用卡
    消費，衡情就此部分亦無否認必要。此部分既乏具體證據可
    供認定，原應為無罪之諭知，惟因公訴人認與被告於犯罪事
    實一之偽造文書犯行有連續犯裁判上一罪關係，爰不另為無
    罪之諭知，併予敘明。
據上論斷，應依刑事訴訟法第二百七十三條之一第一項、第二百
九十九條第一項前段、第三百十條之二、第四百五十四條第二項
、刑法第二條第一項前段、第五十六條（修正施行前）、第二百
十條、第二百十二條、第二百十六條、第三百三十九條第一項、
第五十五條（修正施行前）、第四十七條（修正施行前）、第四
十一條第一項前段、第二項（修正施行前）、第五十一條第五款
（修正施行前）、第二百十九條、中華民國九十六年罪犯減刑條
例第二條第一項第三款、第七條第一、二項、第九條、第十條第
一項、罰金罰鍰提高標準條第二條（廢止前）判決如主文。
本案經檢察官施胤弘到庭執行職務
中　　華　　民　　國　　96　　年　　8 　　月　　31　　日
  　　　　　　　　　刑事第七庭  法　官　陳振謙
以上正本證明與原本無異。
如不服本判決應於收受本判決後10日內向本院提出上訴書狀，並
應敘述具體理由。如未敘述上訴理由者，應於上訴期間屆滿後20
日內向本院補提理由書狀（均須按他造當事人之人數附繕本）「
切勿逕送上級法院」。
  　　　　　　　　　　　　　　　書記官　黃雅雲
中　　華　　民　　國　　96　　年　　8 　　月　　31　　日
 附表一
┌──┬────┬──────┬──────┬────┐
│編號│卡    號│卡面發卡銀行│實際發卡銀行│簽名欄上│
│    │        │            │            │偽造之署│
│    │        │            │            │押      │
├──┼────┼──────┼──────┼────┤
│ 一 │00000000│CITIBANK    │富邦銀行（現│戊○○一│
│    │00000000│            │合併改名為台│枚      │
│    │號      │            │北富邦銀行）│        │
├──┼────┼──────┼──────┼────┤
│ 二 │00000000│CITIBANK    │慶豐商業銀行│戊○○一│
│    │00000000│            │            │枚      │
│    │號      │            │            │        │
├──┼────┼──────┼──────┼────┤
│ 三 │00000000│CITIBANK    │誠泰銀行（現│戊○○一│
│    │00000000│            │合併改名為臺│枚      │
│    │        │            │灣新光商業銀│        │
│    │        │            │行）        │        │
└──┴────┴──────┴──────┴────┘
 附表二
┌──┬─────────────┬──────────┬───┬───┐
│編號│　　　 文書　　　　　　　 │偽造署押所在位置及偽│ 指印 │ 簽名 │
│　　│　　　　　　　　　　　　　│造姓名　            │（枚）│（枚）│
├──┼─────────────┼──────────┼───┼───┤
│一　│序號016908號酒精濃度測試紀│左列收據之「被測人簽│ 一　 │ 一　 │
│　　│錄表                      │名欄偽簽「甲○○」之│      │      │
│    │　　　                    │署名                │      │      │
├──┼─────────────┼──────────┼───┼───┤
│二　│內政部警政署國道公路警察局│左列三張通知單收受通│ 無   │一（其│
│　  │公警局交字第Z00000000號舉 │知聯者簽章欄偽簽「李│      │餘複寫│
│　　│發違反道路交通管理事件通知│易長」之署名        │      │製作之│
│　  │單（通知單為一式三份，以複│                    │      │簽名二│
│　　│寫製作，共有移送聯、通知聯│                    │      │枚）  │
│　　│及存根聯）                │                    │      │      │
├──┼─────────────┼──────────┼───┼───┤
│三　│內政部警政署國道公路警察局│左列三張通知單收受通│ 無   │一（其│
│　  │公警局交字第Z00000000號舉 │知聯者簽章欄偽簽「李│      │餘複寫│
│　　│發違反道路交通管理事件通知│易長」之署名        │      │製作之│
│　  │單（通知單為一式三份，以複│                    │      │簽名二│
│　　│寫製作，共有移送聯、通知聯│                    │      │枚）  │
│　　│及存根聯）                │                    │      │      │
└──┴─────────────┴──────────┴───┴───┘
 附表三（0000000000000000號信用卡盜刷紀錄）
┌──┬─────┬─────┬─────┐
│編號│刷卡日期  │刷卡金額  │ 備註     │
│    │          │（新臺幣）│          │
├──┼─────┼─────┼─────┤
│ 一 │88.07.20  │4000元    │簽帳單未扣│
│    │          │          │案        │
├──┼─────┼─────┼─────┤
│ 二 │88.07.20  │39886元   │簽帳單未扣│
│    │          │          │案        │
└──┴─────┴─────┴─────┘
